臺灣基隆地方法院民事判決
110年度簡上字第8號
上  訴  人  周易慶  

            林錦章  


共      同
訴訟代理人  周志建  
被  上訴人  謝炎坤  
參  加  人  新安東京海上產物保險股份有限公司台北分公司

法定代理人  黃育漢  
共      同  
訴訟代理人  林鴻明  
複  代理人  鄭惟仁  
上列當事人間損害賠償事件，上訴人對於中華民國109年11月25
日本院基隆簡易庭109年度基簡字第200號第一審民事簡易判決提
起上訴，本院管轄之第二審合議庭於民國110年11月15日言詞辯
論終結，判決如下：
    主  文
原判決關於駁回上訴人林錦章後開第二項之訴部分，暨訴訟費用
（除確定部分外）之裁判均廢棄。
上開廢棄部分，被上訴人應再給付上訴人林錦章新臺幣壹萬伍仟
壹佰玖拾伍元。
其餘上訴駁回。 
第一審訴訟費用（除確定部分外）及第二審之訴訟費用，由被上
訴人負擔百分之十八，由上訴人周易慶負擔百分之八十一，餘由
上訴人林錦章負擔。
    事實及理由
壹、程序事項：
    按簡易訴訟程序第二審訴之變更或追加，非經他造同意不得
    為之，但請求之基礎事實同一者、擴張或減縮應受判決事項
    之聲明者，不在此限，民事訴訟法第436條之1第3項、第446
    條第1項、第255條第1項第2款、第3款定有明文。經查，本
    件上訴人依侵權行為之法律關係，於原審請求被上訴人賠償
    所受損害，嗣上訴人不服本院基隆簡易庭所為原審判決而提
    起上訴，並於本院第二審程序追加原審之參加人新安東京海
    上產物保險股份有限公司台北分公司（下稱新安東京保險公
    司）為被告，並請求連帶賠償其損害等情，惟上訴人追加之
    訴與原審之訴，係對不同之當事人請求，其等是否符合各該
    訴訟標的之構成要件，所憑證據及判斷基礎各異，原訴訟資
    料於追加之訴非得逕以利用，仍須進行調查審認，基礎事實
    顯非同一，自不應許為變更或追加，爰由本院另以裁定駁回
    之，合先敘明。第查，本件上訴人林錦章於原審起訴請求被
    上訴人應給付上訴人林錦章新臺幣（下同）18,050元，並經
    原審判決：被上訴人應給付上訴人林錦章1,805元；上訴人
    林錦章其餘之訴駁回。嗣上訴人林錦章對於原審判決不利部
    分即16,245元提起上訴，並追加請求720元及遲延利息，核
    其追加之訴與原訴均源於後述行車事故之同一基礎事實，且
    為擴張應受判決事項之聲明。嗣上訴人林錦章則再減縮前開
    720元及遲延利息部分之聲明，合於前揭規定，均應予准許
    。
貳、實體事項：
一、上訴人即原告於原審起訴主張：
　　如本院108年度交易字第88號刑事案件判決所認定之事實理
    由及證據，上訴人周易慶為此請求被告賠償醫療費用690元
    、看護費用20,000元、安全帽受損2,800元、精神慰撫金80,
    000元，合計103,490元。而上訴人周易慶騎乘之MPE-1707號
    普通重型機車（下稱系爭機車）為上訴人林錦章所有，是上
    訴人林錦章為此請求被告賠償系爭機車之修復費用18,050元
    。並於原審聲明：㈠被上訴人應給付上訴人周易慶103,490元
    ，及自附帶民事訴訟起訴狀繕本送達翌日起至清償日止，按
    年息百分之5計算之利息。㈡被上訴人應給付上訴人林錦華18
    ,050元。
二、被上訴人於原審則以：
  ㈠被上訴人是駕車迴轉好了才被撞，被上訴人有將刑事案件部
    分，提起上訴至臺灣高等法院。本件交通事故之發生對錯之
    百分比不應由上訴人說了算，被上訴人駕駛車牌號碼000-00
    號營業小客車（下稱系爭計程車）因本件交通事故亦受有損
    害及營業損失約2萬多元。
　㈡對上訴人請求之醫療費用690元、安全帽受損、機車受損等部
    分，均無爭執，但機車受損部分，應扣除折舊。
　㈢並於原審聲明：上訴人之訴駁回。
三、原審認上訴人之聲明部分有理由，為上訴人一部勝訴、一部
    敗訴之判決，判命被上訴人應給付上訴人周易慶33,490元（
    計算式：醫療費用690元+安全帽損害賠償2,800元+精神慰撫
    金30,000元），及自108年11月5日起至清償日止按週年利率
    百分之5計算之利息。被上訴人應給付上訴人林錦章1,085元
    。上訴人就敗訴部分不服而提起上訴（上訴人勝訴部分未據
    被上訴人上訴，業經確定），並聲明：㈠原判決不利上訴人
    之部分廢棄。㈡上開第一項廢棄部分，被上訴人應再給付上
    訴人周易慶70,000元、上訴人林錦章16,965元。㈢第一、二
    審訴訟費用由被上訴人負擔。
四、上訴人之上訴理由除援引原審陳述內容外，並補陳：原審就
    上訴人周易慶請求看護費用不予准許（原審請求20,000元）
    ，准予精神慰撫金30,000元(原審請求80,000元)，上訴人林
    錦章請求部分准予系爭機車維修費用1,805元(原審請求18,0
    50元)等部分顯然過低，似有欠妥，且就系爭機車維修費用
    不應計算折舊等語。被上訴人則援引原審之答辯，並聲明：
    上訴駁回。
五、兩造不爭執事項：
　㈠被上訴人謝炎坤於107年10月14日15時30分許，駕駛系爭計程
    車行經基隆市○○路0○0號前岔路口時，與上訴人周易慶騎乘
    系爭機車發生車禍，致其受傷，被上訴人因而經臺灣基隆地
    方檢察署檢察官以業務過失傷害罪嫌提起公訴，本院刑事庭
    以108年12月24日108年度交易字第88號依業務過失傷害罪判
    處罪刑，被上訴人提起上訴，經臺灣高等法院於109年4月22
    日以109年度交上易字第60號判決駁回上訴，確定在案（下
    稱系爭刑事案件）。系爭刑事案件二審判決認定之事實略以
    ：被上訴人擔任營業小客車司機，為從事駕駛業務之人，於
    107年10月14日下午3時30分許，駕駛系爭計程車，沿基隆市
    中正區中正路往義一路方向行駛，途經中正路5之3號前交岔
    路口，本應注意汽車迴車前，應暫停並顯示左轉燈光或手勢
    ，看清無來往車輛，始得迴轉，而當時天候雖雨，然日間有
    自然光線，柏油路面無缺陷，道路無障礙物，視距良好，並
    無不能注意之情事，竟疏未注意，貿然迴轉，適上訴人周易
    慶駕駛系爭機車，沿中正路往信五路方向於機慢車優先道直
    行駛抵，見狀不及閃避，與之發生碰撞而倒地，受有左膝部
    挫傷、雙下肢擦傷、右髖部挫傷等傷害。
　㈡本件被上訴人謝炎坤駕車於迴轉過程中與上訴人周易慶騎乘
    之機車發生碰撞，而非轉入中正路汽車道後遭上訴人周易慶
    撞擊，是本件被上訴人駕車於迴轉過程中與上訴人周易慶騎
    乘之機車發生碰撞，而非轉入中正路汽車道後遭上訴人周易
    慶撞擊。
　㈢上訴人周易慶主張因本件交通事故支出醫療費用690元、安全
    帽損壞2,800元。
　㈣系爭機車維修費用18,050元。
六、兩造爭執事項：
  ㈠上訴人周易慶所主張看護費用200,00元部分，被上訴人應否
　  給付？
　㈡上訴人周易慶主張精神慰撫金應以多少金額為適當？
　㈢系爭機車之維修費用應否提列折舊？
七、得心證之理由：
　㈠上開事實，業據原審認定屬實，復為兩造所不爭執，且被上
    訴人因上開過失傷害犯行，經本院刑事庭以108年12月24日1
    08年度交易字第88號依業務過失傷害罪判處罪刑，被上訴人
    謝炎坤提起上訴，經臺灣高等法院於109年4月22日以109年
    度交上易字第60號判決駁回上訴，確定在案，而同此認定，
    經本院調閱該卷宗核閱無誤，並有上開刑事判決在卷可稽，
    足見上訴人此部分主張，堪信真實。從而，被上訴人應對上
    訴人負損害賠償責任，洵堪認定。
　㈡按因故意或過失，不法侵害他人之權利者，負損害賠償責任
    ；汽車、機車或其他非依軌道行駛之動力車輛，在使用中加
    損害於他人者，駕駛人應賠償因此所生之損害；不法侵害他
    人之身體或健康者，對於被害人因此喪失或減少勞動能力或
    增加生活上之需要時，應負損害賠償責任；不法侵害他人之
    身體、健康、名譽、自由、信用、隱私、貞操，或不法侵害
    其他人格法益而情節重大者，被害人雖非財產上之損害，亦
    得請求賠償相當之金額，民法第184條第1項前段、第191條
    之2、第193條第1項、第195條第1項前段定有明文。被上訴
    人就本件交通事故之發生有過失，致上訴人周易慶受有上開
    傷勢等情，為上訴人所不爭執，堪信為真實。依上規定，被
    上訴人自應對上訴人負損害賠償責任。茲就上訴人主張請求
　　項目、金額，分述如下：
　1.上訴人周易慶部分：
　⑴醫療費用部分：
　　上訴人周易慶主張其因本件交通事故因而受傷所支出醫療費
    690元，為被上訴人所不爭執，是上訴人周易慶就此部分請
    求，應予准許。
　⑵安全帽受損部分：
　　上訴人周易慶主張其所載之安全帽因本件交通事故而損壞等
    情，為被上訴人所不爭執，並對於對上訴人周易慶所提出武
    士安全帽免用統一發票收據以茲證明相同款式安全帽之金額
    為2,800元等情，並無意見，是上訴人周易慶就此部分請求
    ，亦應予准許。
　⑶看護費用部分：　
　　按當事人主張有利於己之事實者，就其事實有舉證之責任。
    民事訴訟法第277條前段定有明文。而原告主張因被告可歸
    責之事由致其受有損害，如為被告所否認，則依舉證責任之
    分配，原告自應就其主張如何受有損害及其受損害之金額等
    項，負舉證責任（最高法院85年度台上字第2248號判決要旨
    可參）。經查，上訴人周易慶主張其因受傷而有看護之必要
    ，因此支出看護費用20,000元一節，為被上訴人所否認。上
    訴人周易慶雖因本件交通事故受有傷害，然觀之長庚醫療財
    團法人基隆長庚紀念醫院診斷證明書，醫囑事項未記載須他
    人照顧等節，此外並無其他證據可資證明上訴人周易慶因本
    件交通事故所受傷害而需有專人看護，揆諸上揭說明，原告
    既未舉證因本件交通事故受傷後有看護之必要，此部分之請
    求，尚難謂有理由。上訴意旨稱原審所為上開看護費用不予
    准許，顯然過低，似有欠妥之情事，並非可採。
　⑷精神慰撫金部分：　
　  按不法侵害他人之身體、健康、名譽或自由者，被害人雖非
    財產上之損害，亦得請求賠償相當之金額，民法第195條第1
    項前段定有明文。又按慰藉金核給之標準固與財產上損害之
    計算不同，然非不可斟酌雙方身分資力與加害程度，及其他
    各種情形核定相當之數額（最高法院51年台上字第223號判
    決意旨參照）。經查，上訴人周易慶因本件交通事故受有上
    開傷害，其精神上受有痛苦，應堪認定，其請求被上訴人賠
    償精神慰撫金，洵無不合。本院審酌上開兩造之教育程度、
    工作狀況、財產所得（見本院調取之稅務電子閘門財產所得
    調見明細表），及上訴人周易慶所受傷害程度、生活所受影
    響等一切情狀，認原審判命被上訴人應賠償上訴人周易慶精
    神慰撫金30,000元，核屬適當。上訴意旨稱原審所為上開精
    神慰撫金之酌定有過低情事，並無可採。
　⑸綜上，本件上訴人周易慶得請求被告賠償之金額合計為33,49
    0元（計算式：690元＋2,800元＋30,000元＝33,490元）。
　2.上訴人林錦章部分：　
  ⑴按不法毀損他人之物者，被害人得請求賠償其物因毀損所減
    少之價額，民法第196條定有明文。又負損害賠償責任者，
    除法律另有規定或契約另有訂定外，應回復他方損害發生前
    之原狀，且債權人得請求支付回復原狀所必要之費用，以代
    回復原狀，民法第213條第1項、第3項亦有明定。次按物因
    侵權行為而受損害，請求金錢賠償，其有市價者，應以請求
    時或起訴時之市價為準（最高法院64年度第6 次民庭庭推總
    會議決議參照）。
　⑵經查：
　1.本件上訴人林錦章主張系爭機車維修費用共計18,050元（其
    中包含行車紀錄器之維修費用為4,000元）等情，此有其提
    出永昌機車行估價單、鑫盛機車行免用統一發票收據為證（
    見原審卷第47頁、第49頁），觀以上開估價單及免用統一發
    票收據，並未分列工資及零件費用等節，復衡以上訴人林錦
    章於原審陳稱修車部分全部均為零件費用等情，是以系爭機
    車維修費用（含行車紀錄器之維修費用）18,050元均為零件
    費用堪可認定。又本院審酌系爭機車送修之目的，乃係為圖
    回復車輛之整體效用，而非意在回復相關機件、零件之價值
    ，尤以系爭機車所使用之修繕材料，均係附屬零件，其本身
    不具獨立價值，目的僅係排除系爭機車故障情形以回復受損
    部位之整體效用，並不因此而增加市場上之交易價值，故不
    可能因零件以新品更換舊品，而受有不當得利，故材料費用
    不予折舊。
　2.本件系爭機車係於西元2009年10月出廠，此有被上訴人林錦
    章提出系爭機車之行車執照影本在卷可佐（見原審卷第67頁
    ）。而系爭機車於發生本件交通事故前，在正常之車況下，
    市價為13,000元，此經本院依職權檢送本件交通事故資料、
    系爭機車之維修單據、行車執照影本，委請連鎖二手車商「
    非常機車」估價後，經該車商提出估價證明附卷可憑（見本
    院卷第155頁）。至本院雖依職權於網路查得與系爭機車同
    年份、相同型式之車輛價格分別為19,000元、21,000元及25
    ,000元（見本院卷第149頁、第151頁、第153頁）。然本院
    審酌「非常機車」係知名之連鎖二手車商，且本院係提供系
    爭機車之相關資料委由該車商進行估價，其所估定之價格自
    較能貼近於市價。故本件系爭機車於發生本件交通事故前，
    在正常之車況下，市價應為13,000元。從而，本件計算上訴
    人林錦章因系爭機車所受損失，自應以市價13,000元為準。
    而本件系爭機車之維修費用為140,50元，依上訴人林錦章所
    提出之估價單所示維修項目與系爭機車受損照片（見108年
    度偵字第1755號卷第55頁、第57頁），相互對照，可認確屬
    必要，然該機車之殘值既僅餘13,000元，則其維修費用自應
    於13,000元之範圍內，始屬合理。是以，本件上訴人林錦章
    因本件交通事故所受損害於加計行車紀錄器之維修費用4,00
    0元，應為17,000元（計算式：系爭機車之維修費用13,000
    元＋行車紀錄器之維修費用4,000元＝17,000元）。
八、綜上所述，上訴人依侵權行為損害賠償之法律關係，請求被
    上訴人給付上訴人周易慶33,490元，及請求被上訴人給付上
    訴人林錦章17,000元，為有理由，應予准許，逾此部分之請
    求，則無理由，不應准許。原審就上開被告應給付15,195元
    部分，駁回上訴人林錦章之請求，尚有未洽，上訴意旨求為
    廢棄改判，為有理由，爰將該部分判決廢棄，改判如主文第
    一至二項之所示；至上訴人其餘請求，原審為上訴人敗訴之
    判決，核無違誤，上訴意旨求為廢棄改判，為無理由，爰駁
    回其餘上訴如主文第三項之所示。
九、本件事證已臻明確，兩造其餘攻擊防禦方法核與判決結果不
    生影響，爰不另一一論述，併此敘明。
參、據上論結，本件上訴一部有理由，一部無理由，依民事訴訟
    法第436條之1第3項、第463條、第449條第1項、第85條第1
    項、第79條，判決如主文。
中　　華　　民　　國　　110 　年　　12　　月　　6 　　日
                  民事庭審判長法  官  黃梅淑
                              法  官  林淑鳳
                              法  官  周裕暐
以上正本係照原本作成。
本判決不得上訴。 
中　　華　　民　　國　　110 　年　　12　　月　　6 　　日
                        書記官　謝佳妮